【裁判字號】    97,簡上,42
【裁判日期】    980121
【裁判案由】    給付票款
【裁判全文】
臺灣新竹地方法院民事判決              97年度簡上字第42號
上  訴  人  丙○○
訴訟代理人  劉正穆律師
            徐宏澤律師
被  上訴人  甲○○
            乙○○
共      同
訴訟代理人  洪大明律師
上列當事人間請求給付票款事件，上訴人對於中華民國九十七年
四月三十日本院新竹簡易庭九十六年度竹簡字第二０九號第一審
簡易判決不服，提起上訴，本院於九十七年十二月三十一日辯論
終結，判決如下：
    主      文
原判決關於駁回上訴人後開第二項之訴部分暨訴訟費用之裁判均
廢棄。
被上訴人甲○○應給付上訴人新臺幣壹佰萬元，及自民國九十五
年十一月十五日起至清償日止，按年息百分之六計算之利息。
其餘上訴駁回。
第一、二審訴訟費用由被上訴人甲○○負擔。
    事      實
一、上訴人方面：
（一）聲明：
    (一)原判決廢棄。
    (二)被上訴人應連帶給付上訴人新臺幣（下同）壹佰萬元，及
      自民國九十五年十一月十五日起至清償日止，按年息百分
      之六計算之利息。
    (三)第一、二審訴訟費用由被上訴人負擔。
（二）陳述：除與原審判決所載者相同茲予引用外，補稱：
    (一)上訴人之父曾義豐持有被上訴人甲○○簽發發票日為94年
      11月30日、付款人為台灣中小企業銀行新竹分行、支票號
      碼為AR0000000號、面額為100萬元，而由被上訴人乙○○
      背書之系爭支票（參本院九十五年度促字第二二五三三號
      卷P.5），嗣上訴人之父曾義豐於94年12月11日死亡（參
      原審卷P.35除戶戶籍謄本），由上訴人繼承取得系爭支票
      。詎上訴人先後於95年11月15日、95年11月21日、95年11
      月27日向付款人提示請求付款，惟均因「存款不足及拒絕
      往來戶」而遭退票（上證二退票理由單影本三紙）。
    (二)按「票據行為，為不要因行為，執票人不負證明關於給付
      之原因之責任，如票據債務人主張執票人取得票據出於惡
      意或詐欺時，則應由該債務人負舉證之責。」（最高法院
      六十四年台上字第一五四０號判例參照）。次按「當事人
      提出之私文書必須真正而無瑕疵者，始有訴訟法之形式的
      證據力，此形式的證據力具備後，法院就其中之記載調查
      其是否與系爭事項有關，始有實質的證據力之可言。」（
      最高法院四十一年台上字第九七一號判例參照）。經查：
      系爭支票係被上訴人甲○○所簽發，並由被上訴人乙○○
      背書交付予上訴人之父曾義豐，嗣上訴人之父曾義豐死亡
      後，由上訴人繼承取得，則上訴人本於正當權源執有系爭
      支票，自得依系爭支票所載對被上訴人等行使權利，無須
      就系爭支票之原因關係為舉證。雖被上訴人乙○○與上訴
      人之父曾義豐間為直接前後手，被上訴人乙○○得以系爭
      支票之原因關係對抗上訴人，惟此等關於票據之原因關係
      之抗辯，依首開說明應由被上訴人乙○○負舉證責任。然
      被上訴人乙○○雖稱：「曾義豐因需用錢，而向乙○○借
      用支票三紙（票號分別為AR0000000～AR0000000號）」云
      云，而就系爭支票之原因關係提出上開抗辯，並舉系爭支
      票存根為證（原審卷P.27被證一支票存根影本）。惟該支
      票存根僅屬私文書，且上訴人否認該支票存根之真正，故
      依民事訴訟法第三百五十七條本文之規定及首揭判例之意
      旨，自應先由被上訴人乙○○舉證證明該支票存根為真正
      而無瑕疵後，該支票存根始具形式上之證據力，法院始得
      將其採為判決基礎之證據。而本件被上訴人乙○○並未就
      系爭支票存根真正為舉證，故法院不得將其採為判斷之依
      據。又縱認系爭支票存根為真正（上訴人否認之），惟該
      支票存根上所載「曾義豐」亦非上訴人之父曾義豐親簽，
      故該支票存根仍有瑕疵，且並不足以證明系爭支票原因關
      係為「曾義豐因需用錢而向乙○○借用支票」一節。則被
      上訴人乙○○無法就原因關係為舉證，即不得以之對抗上
      訴人。原審判決認上訴人始終未能舉證證明其被繼承人曾
      義豐就系爭支票對被上訴人究有何票據權利或債權可資行
      使，被上訴人所辯因上訴人之被繼承人曾義豐或上訴人對
      被上訴人並無任何票據權利可資行使，則被上訴人等自得
      以原因關係抗辯而拒絕給付系爭支票票款等情，乃與前述
      「執票人不負證明關於給付之原因之責任」判例要旨有間
      ，且即使被上訴人得以此對抗上訴人，然被上訴人乙○○
      並未就原因關係詳為舉證，亦不足採。
    (三)被上訴人乙○○與上訴人之父曾義豐投資之獲利分配，與
      系爭支票之原因關係無涉：被上訴人雖稱被上訴人乙○○
      與上訴人之父曾義豐之投資案經結算結果，每人應分得3,
      612,450元（按被上訴人係主張每人應分得3,862,450元，
      上訴人上開所載金額應係誤載）盈餘，惟因上訴人之父曾
      義豐已於94年3月15日先分得2,742,450元，剩餘1,120,00
      0元，且被上訴人乙○○已供上訴人之父曾義豐兌現票號
      AR0000000、AR0000000號二紙支票共1,370,000元，上訴
      人之父曾義豐尚應返還被上訴人乙○○25萬元云云。惟查
      ，票號AR0000000、AR0000000號二紙支票是否兌現，與上
      訴人得否就系爭支票（即票號AR0000000號支票）為請求
      無關。蓋上開二紙支票與系爭支票之票據權利係各自獨立
      ，非謂票據債務人兌現部分支票，執票人即不得就未兌現
      之支票主張權利。且上開二紙支票係分別為訴外人郭素貞
      、徐志昌執向被上訴人甲○○行使票據權利，其上並無上
      訴人之父曾義豐背書，依票據外觀形式觀之，此二紙支票
      與上訴人無關。又依台灣中小企業銀行新竹分行96年8月
      9日96新竹字第00517號函所載：「另壹筆票號：AR000000
      0金額新台幣壹佰萬元之支票，因提示時該帳戶已列為拒
      絕往來戶而遭退票處理。」（上證三台灣中小企業銀行新
      竹分行96年8月9日96新竹字第00517號函影本），顯見上
      開票號AR0000000號支票並未兌現，與被上訴人所稱均已
      兌現不符。又依該函所附支票影本所示，訴外人郭素貞所
      提示之票號AR0000000號支票票載金額僅「壹拾萬元正」
      （參原審卷P.65），縱訴外人郭素貞已兌現取得票款，亦
      僅十萬元，而非被上訴人所稱一百萬元。是原審認被上訴
      人所辯上訴人之被繼承人曾義豐曾因向被上訴人乙○○調
      借而持有被上訴人甲○○所簽發之三紙支票（即系爭支票
      及另票號AR0000000、AR0000000號，面額分別為370,000
      元、1,000,000元之支票），嗣經上訴人之父曾義豐持前
      開票號AR0000000號、面額370,000元之支票向他人調現，
      及持前開票號AR0000000號、面額1,000,000元之支票向被
      上訴人乙○○請求換票再持之向他人調現後，業已取得
      1,370,000元現款之事實，已據證人郭素真證述上訴人之
      父曾義豐確實持有被上訴人乙○○之支票，且曾持其中二
      紙支票向伊調現，面額都是1,000,000元，但因伊手邊沒
      有那麼多現款，故只調借1,000,000元現款給上訴人之父
      曾義豐，上訴人之父曾義豐有將其中一紙面額1,000,000
      元支票轉讓給伊，嗣伊屆期提示後，有領到1,000,000元
      票款，印象中那1,000,000元支票的付款行是一信不是中
      小企銀，至於發票人是被上訴人乙○○或甲○○，伊沒有
      印象，另關於370,000元支票的事，伊真的忘記了，但亦
      可能是上訴人之父曾義豐向伊調現轉讓給伊的等語綦詳（
      參原卷P.144-146），並有台灣中小企業銀行新竹分行96
      年8月9日96新竹字第00517號函及檢附經證人郭素真提示
      兌領票號AR0000000號、面額370,000元之支票正反面影本
      在卷可證（參原審卷P.64-65），則被上訴人此部分所辯
      堪認尚非子虛等語，顯未依卷內事證認定事實。
    (四)上開投資案盈餘分配與被上訴人所稱系爭支票之原因關係
      乃「曾義豐因需用錢而向乙○○借用支票」無關：原審判
      決雖認被上訴人所辯被上訴人乙○○與上訴人之父曾義豐
      所合資之建案，經結算扣抵上訴人之父曾義豐先前陸續取
      回之出資款及持上開票號AR0000000、AR0000000號支票調
      現取得款項後，上訴人之父曾義豐甚且應返還被上訴人乙
      ○○前多結算之款項，則上訴人之父曾義豐或上訴人對被
      上訴人並無任何票據權利可資行使等語。但查，被上訴人
      稱系爭支票之原因關係乃「曾義豐因需用錢而向乙○○借
      用支票」，而非上開投資案盈餘分配，兩者不可混為一談
      。且被上訴人對上開投資之獲利分配金額，僅空言泛稱「
      乙○○與曾義豐之投資案每人應分3,862,450元盈餘」，
      惟未舉出任何證據，亦未提出上開投資案結算報告，則是
      否如其所稱有如上之獲利，即非屬無疑。且上開投資案之
      盈餘分配，應屬被上訴人乙○○對上訴人之父曾義豐所負
      之另一項債務，非屬本件系爭支票之債務範疇，豈有債務
      人清償其中攸關盈餘分配之債務後，即同時認定債務人亦
      清償系爭支票債務之理。原審認被上訴人在兌現前揭票號
      AR0000000、AR0000000號二紙支票合計1,370,000元後（
      實際上並未兌現，已如前述），竟認定被上訴人上開兌現
      行為可同時清償上開投資案之盈餘分配債務及系爭支票債
      務，亦顯有違誤。
    (五)證人蔡仁堅、郭素真之證述均無法證明系爭支票轉讓之原
      因關係為「曾義豐因需用錢而向乙○○借用支票」：證人
      郭素真之證述不實，且與台灣中小企業銀行新竹分行96年
      8月9日96新竹字第00517號函所載不符，已如前述；證人
      蔡仁堅之陳述前後矛盾，且與被上訴人所辯系爭支票係上
      訴人之父曾義豐借用一節不符。原審判決雖又認證人蔡仁
      堅證述『．．．據我所知這張支票是因為他們暫時結算後
      之產物，應該是乙○○有將款項多算給曾義豐，所以曾義
      豐認為這張票是多算，應該還給乙○○。關於曾義豐持票
      原因我不清楚，但我清楚記憶曾義豐親口告訴我，這張票
      他要還給乙○○。』等語詳實（參原審卷P.85），參以，
      證人蔡仁堅與上訴人之父曾義豐間為結識二十年以上之好
      友關係，交情深厚．．．況證人蔡仁堅既經具結作證，亦
      絕無干冒偽證之罪責而任意為不實證述之可能，則證人蔡
      仁堅前開所證內容自堪認為實。然證人蔡仁堅既稱「據我
      所知這張支票是因為他們暫時結算後之產物」，復稱「關
      於曾義豐持票原因我不清楚」，於同一段證述中，關於系
      爭支票之原因關係，有前後矛盾之陳述，且均與被上訴人
      所辯系爭支票係上訴人之父曾義豐借用一節不符。又原審
      並未提示系爭支票予證人蔡仁堅確認，則證人蔡仁堅所稱
      「這張支票」是否即為系爭支票，仍非無疑。
    (六)縱認被上訴人乙○○得就票據之原因關係對上訴人為抗辯
      ，被上訴人甲○○亦不得援引此一抗辯事由對抗上訴人：
      按「支票乃文義證券及無因證券，證券上之權利義務悉依
      證券上所載文句而決定其效力，從而支票上權利，依支票
      文義而發生，與其基礎之原因關係各自獨立，支票上權利
      之行使不以其原因關係存在為前提，故其原因關係不存在
      或無效時，執票人仍得依支票文義行使其權利。」（最高
      法院四十九年台上字第三三四號判例參照）。次按，票據
      法第十三條前段之反面解釋，票據債務人既得以其自己與
      執票人間所存抗辯之事由對抗執票人，則以他人與執票人
      間所存抗辯之事由對抗執票人，即為該條規定所不許。（
      最高法院五十七年台上字第二０五九號判決參照）。且按
      ，依票據法第十三條之規定：「票據債務人不得以自己與
      發票人或執票人之前手間所存抗辯之事由對抗執票人。但
      執票人取得票據出於惡意者，不在此限。」規範意旨係為
      確保票據之流通，使人之抗辯因票據轉讓而中斷，並依此
      反面解釋，限制票據債務人（被請求清償票款者）僅得以
      「自己與執票人間」所存抗辯之事由對抗執票人，不得以
      執票人與他人間所存之抗辯對抗執票人。是依前揭規定實
      無法得出發票人得引用「其後手與執票人間」之原因關係
      為抗辯之解釋。本件之票據法律關係乃發票人為被上訴人
      甲○○，背書人為被上訴人乙○○，執票人原為上訴人之
      被繼承人曾義豐，僅被上訴人乙○○與上訴人之父曾義豐
      有直接前後手關係，縱認被上訴人乙○○與上訴人之父曾
      義豐間有原因關係抗辯事由存在，依票據法第十三條反面
      解釋，應僅被上訴人乙○○得就此原因關係對上訴人為抗
      辯，被上訴人甲○○（其他票據債務人）則不得以被上訴
      人乙○○與上訴人之父曾義豐間之原因關係對抗上訴人。
      且依最高法院四十九年台上字第三三四號判例意旨，上訴
      人（執票人）仍得依支票文義行使其權利，而對其他票據
      債務人行使票據權利。若被上訴人甲○○得引用被上訴人
      乙○○與上訴人之父曾義豐間之抗辯對抗上訴人之父曾義
      豐或上訴人，則無非肯認票據債務人得以「他人與執票人
      間」之抗辯事由對抗執票人，除與票據法第十三條之規範
      意旨背離，亦與首揭實務見解有間。是原審判決認依票據
      法第十三條前段僅規定票據債務人不得以自己與發票人或
      執票人之前手間所存之抗辯事由對抗執票人，對於票據債
      務人是否可以其後手與執票人間之原因關係為抗辯，則並
      未加以規定，且依票據法第十三條之規定亦未加以禁止。
      準此，依票據法第十三條前段規定之反面解釋之原因關係
      抗辯之法理，自應可認為發票人亦可引用其後手與執票人
      間之原因關係為抗辯等語，即與票據法第十三條規範意旨
      背離。
    (七)原審判決又認系爭支票之發票日為94年11月30日，而上訴
      人之父曾義豐係94年12月11日死亡，倘上訴人之父曾義豐
      對被上訴人確有票據權利可資行使，參諸系爭支票之金額
      非微，而上訴人之父曾義豐既已於確悉罹患癌症後，即已
      預先處理其財產上之權利、義務，自無可能獨漏系爭支票
      ，而未預先請求被上訴人給付，甚或未於屆期提示兌領系
      爭票款之理。惟查，上訴人之父曾義豐於94年12月11日因
      癌症而過世時，距系爭支票發票日94年11月30僅短短十多
      日。依常情即知，上訴人之父於癌末階段身體必然苦痛難
      耐，試問有何餘力、心情再處理其他事務。且上訴人非不
      孝之人，值此時刻當思如何盡心照料父親，無暇其他，更
      不可能會在父親將亡之際，百般籌思父親有何財產可得繼
      承，並與父親討論。職是，上訴人乃於父親辭世多時後，
      始知有系爭支票存在。
    (八)系爭支票票款請求權並未罹於時效而消滅：按「票據債務
      原則上係由票據債務人委託銀錢業者為付款，故支票之執
      票人行使票據上權利，除票據法第二十二條第四項所規定
      之利益償還請求權外，原則上執票人係以提示方式向付款
      人為之，此項提示，應視為執票人行使請求權之意思通知
      ，具有中斷時效之效力。」（最高法院九十四年台上字第
      一二二四號判決參照）。次按，「支票執票人所為之提示
      ，雖已逾票據法所規定之提示期限，但此項提示，仍應視
      為執票人行使請求權之意思通知，具有中斷時效之效力。
      」（最高法院五十六年台上字第二四七四號判例參照）。
      又時效因請求而中斷者，若於請求後六個月內不起訴，視
      為不中斷。民法第一百三十條亦定有明文。查系爭支票票
      載發票日為94年11月30日，而上訴人已於95年11月15日為
      付款提示，復於同年12月8日訴請給付票款，足見上訴人
      已依法於時效完成前為付款提示，應視為上訴人行使請求
      權之意思通知，具有中斷時效之效力，且上訴人復於請求
      後六個月內提起本件訴訟，訴請被上訴人給付票款，揆諸
      首揭判例要旨，上訴人已遵依法律期限行使票據上權利，
      時效並未完成，被上訴人所辯系爭支票票款請求權已罹於
      時效，洵有誤會。
    (九)被上訴人雖另提出關於票據法第十四條第二項之對價關係
      抗辯，認應由上訴人舉證證實有以任何對價取得系爭支票
      票據云云。惟票據行為為不要因行為，執票人不負證明關
      於給付原因之責任，如票據債務人主張執票人取得票據係
      無對價或以不相當對價取得，自應由該債務人負舉證責任
      ，此經最高法院著有八十五年度台上字第二八六號判決明
      白揭示。
二、被上訴人方面：
（一）聲明：
    (一)上訴駁回。
    (二)第二審訴訟費用由上訴人負擔。
（二）陳述：除與原審判決所載者相同茲予引用外，補稱：
    (一)按「無對價或以不相當之對價取得票據者，不得享有優於
      其前手之權利。」票據法第十四條第二項定有明文。本件
      上訴人（或其被繼承人曾義豐）並無以任何對價取得系爭
      支票票據（未見上訴人舉證證明有以任何對價取得票據）
      ，而系爭支票係被上訴人乙○○向被上訴人甲○○借用開
      立後，再轉交予上訴人之被繼承人曾義豐，被上訴人乙○
      ○對被上訴人甲○○並無權利可資行使，被上訴人甲○○
      甚且可以主張人的抗辯事由，被上訴人乙○○對被上訴人
      甲○○既無權利可以行使，上訴人亦不能取得任何權利，
      此有最高法院六十八年台上字第三四二七號判例謂：「原
      審既認定被上訴人以不相當之對價十七萬零九百元，取得
      系爭面額三十萬元之支票，則依票據法第十四條第二項之
      規定，被上訴人自不得享有優於前手之權利。所謂不得享
      有優於其前手之權利，係指前手之權利如有瑕疵（附有人
      的抗辯），則取得人即應繼受其瑕疵，人的抗辯並不中斷
      ，如前手無權利時，則取得人並不能取得權利而言」可資
      參照。再者，證人蔡仁堅於原審亦證述：「有一次曾義豐
      親口告訴我說他持有乙○○的票，他會把這張票還給乙○
      ○」、「但我清楚記憶曾義豐親口告訴我，這張票他要還
      給乙○○」，足證上訴人之父曾義豐持有系爭之票並無對
      價參。
    (二)上訴人對發票人即被上訴人甲○○、背書人即被上訴人乙
      ○○之請求權均已逾時效，被上訴人特為時效消滅之抗辯
      ：按票據上之權利對支票發票人自發票日起算，一年間不
      行使，因時效而消滅。支票之執票人對前手之追索權，四
      個月間不行使，因時效而消滅。（票據法第二十二條第一
      、二項參照）；又支票之執票人，應於左列期限內，為付
      款之提示：發票地與付款地在同一省（市）區內者，發票
      日後七日內。執票人不於第一百三十條所定期限內為付款
      之提示，對於發票人以外之前手，喪失追索權。（票據法
      第一百三十條第一款、第一百三十二條參照）。系爭支票
      發票日為94年11月30日，上訴人遲至95年11月15日才為付
      款之提示，並於95年12月8日起訴向被上訴人請求付款，
      依首揭法文，對發票人（被上訴人甲○○）及背書人（被
      上訴人乙○○），均已逾時效，被上訴人等均主張時效抗
      辯；又上訴人並未於法定期間內為付款之提示，對被上訴
      人乙○○（背書人）喪失追索權；故上訴人之請求均不應
      准許。上訴人所舉最高法院五十六年台上字第二四七四號
      判例主張支票執票人所為提示具有中斷時效之效力。惟查
      ，上開判決之理由係謂：「．．．但此項提示，能否視為
      上訴人行使請求權之意思通知，具有中斷時效之效力？即
      尚非無推求之餘地。」依上開判決理由觀之，並非即採十
      分肯定之見解，仍有疑問存在。查支票執票人之支票上權
      利有二：即付款請求權與追索權。各權利行使之對象不同
      ，行使付款請求權，應對付款人為之；至於行使追索權，
      則應對發票人或背書人為之。換言之，執票人向付款人提
      示，或將支票提出交換，係行使其付款請求權，而與行使
      追索權並非一事。按本法第一百三十二條規定：「執票人
      不於第一百三十條所定期限內為付款之提示，或不於拒絕
      付款日或其後五日內，請求作成拒絕證書者，對於發票人
      以外之前手，喪失追索權。」觀之，執票人向付款人之提
      示，係行使其付款請求權，不能視同執票人對發票人行使
      追索權。上開見解亦有最高法院五十七年台上字第三六六
      號判決、七十年台上字第二六０四號判決可參。
    理      由
一、上訴人起訴主張：上訴人因繼承執有被上訴人甲○○所簽發
    ，而由被上訴人乙○○所背書之系爭支票，詎上訴人先後於
    95年11月15日、95年11月21日、95年11月27日為付款之提示
    ，惟均因「存款不足及拒絕往來戶」遭退票，爰依票據法律
    關係訴請被上訴人連帶給付系爭支票票款1,000,000元，及
    自付款提示日即民國九十五年十一月十五日起至清償日止，
    按年息百分之六計算之利息。（原審為上訴人全部敗訴之判
    決，經上訴人聲明不服提起上訴）。
二、被上訴人則以：上訴人對被上訴人甲○○、乙○○之票據請
    求權均已逾時效，被上訴人甲○○、乙○○均為時效消滅之
    抗辯拒絕給付；又上訴人未於法定期間內為付款之提示，亦
    對背書人即被上訴人乙○○喪失追索權。再被上訴人乙○○
    與上訴人之父曾義豐共同投資部分，亦已經結算，上訴人之
    父曾義豐已取得全部之盈餘分配。系爭支票原係上訴人之父
    曾義豐向被上訴人乙○○借用，被上訴人乙○○則係向被上
    訴人甲○○借用，故被上訴人乙○○對被上訴人甲○○並無
    權利可資行使，而上訴人之父曾義豐並無以任何對價取得系
    爭支票，上訴人亦未舉證證明上訴人之父曾義豐有以任何對
    價取得系爭支票，依票據法第十四條第二項規定，上訴人亦
    不能享有優於其前手即被上訴人乙○○之權利，而不能取得
    系爭支票之票據權利，為此求為駁回上訴人之訴等情抗辯。
三、法院之判斷：
（一）查上訴人主張因繼承執有被上訴人甲○○所簽發，而由被
      上訴人乙○○所背書之系爭支票，詎屆期先後於95年11月
      15 日、95年11月21日、95年11月27日為付款之提示均未
      獲付款之事實，業據提出系爭支票、退票理由單及被繼承
      人曾義豐除戶戶籍謄本等為證，復為被上訴人所不爭執，
      自堪信為真實。
（二）第按，支票之執票人，對前手之追索權，四個月間不行使
      ，因時效而消滅。又支票之執票人，應於左列期限內，為
      付款之提示：一、發票地與付款地在同一省 (市)區內者
      ，發票日後七日內。執票人不於第一百三十條所定期限內
      為付款之提示，或不於拒絕付款日或其後五日內，請求作
      成拒絕證書者，對於發票人以外之前手，喪失追索權。票
      據法第二十二條第二項、第一百三十條第一款、第一百三
      十二條分別定有明文。經查，系爭支票票載發票日為94年
      11月30日，上訴人乃遲至95年11月15日始為付款之提示，
      揆諸上開規定，上訴人對發票人以外之前手背書人即被上
      訴人乙○○確已喪失追索權，且縱未喪失對發票人以外之
      前手背書人即被上訴人乙○○之追索權，其對發票人以外
      之前手背書人即被上訴人乙○○之追索權，亦已罹於時效
      而消滅。從而，被上訴人乙○○以上訴人已喪失對發票人
      以外之前手之追索權，或上訴人對發票人以外之前手之追
      索權，已罹於時效而消滅，而拒絕給付系爭支票票款等情
      ，自非無據。
（三）復按，票據債務人不得以自己與發票人或執票人之前手間
      所存抗辯之事由對抗執票人。票據法第十三條前段亦定有
      明文。據此，票據債務人以其自己與執票人間所存抗辯之
      事由對抗執票人，固為法之所許。然票據債務人若係以他
      人與執票人間所存抗辯之事由對抗執票人，於法不自能謂
      為有據。易言之，票據債務人固得以自己與執票人間之事
      由對抗執票人，但以執票人前手與執票人間之事由，對抗
      執票人，當為支票為無因證券之性質所不容，故發票人以
      背書人與執票人間所存之抗辯事由，對抗執票人，自為票
      據法所不許。（最高法院四十六年台上字第一六二一號判
      例及最高法院七十六年台上字第二五五六號、八十四年度
      台上字第一六一三號判決要旨參照）。因之，無論系爭支
      票由背書人即被上訴人乙○○交付上訴人之父曾義豐之原
      因關係為何，發票人即被上訴人甲○○要不得執以對抗上
      訴人，仍應照支票文義負擔保付款之責。從而，被上訴人
      甲○○猶執系爭支票係上訴人之父曾義豐向被上訴人乙○
      ○借用，且被上訴人乙○○與上訴人之父曾義豐共同投資
      部分，亦已經結算，上訴人之父曾義豐已取得全部之盈餘
      分配，上訴人之父曾義豐應將系爭支票返還被上訴人乙○
      ○，或上訴人之父曾義豐甚至應將多分配之款項二十五萬
      元及被上訴人乙○○代為墊支之選舉款項七十八萬餘元返
      還被上訴人乙○○等事由，而以上訴人之父曾義豐之前手
      即被上訴人乙○○與執票人即上訴人（或上訴人之父曾義
      豐）之事由，對抗上訴人即執票人，不論是否屬實，於法
      自非有據。
（四）再按，無對價或以不相當之對價取得票據者，不得享有優
      於其前手之權利。票據法第十四條第二項固亦定有明文。
      而所謂無對價或以不相當之對價取得票據者，係指無對價
      或以不相當之對價自無票據權利人之手取得其票據者而言
      。（最高法院七十二年台上字第一０六一號判決要旨參照
      ）。是票據法第十四條第二項所謂不得享有優於其前手之
      權利，固指前手之權利如有瑕疵，該取得人即應繼受其瑕
      疵，人的抗辯並不中斷；如前手無權利時，取得人即不能
      取得權利而言；惟票據行為，為不要因行為，執票人不負
      證明關於給付原因之責任，如票據債務人主張執票人執有
      票據係無對價或以不相當之對價取得者，則應由該債務人
      負舉證之責任，亦即票據債務人倘主張前手權利瑕疵或執
      票人無權利之抗辯事由，則仍應由票據債務人負證明之責
      。（最高法院八十九年台上字第一三一三號判決參照）。
      據此，上訴人係依票據債權之法律關係訴請被上訴人甲○
      ○給付票款，而票據行為為不要因行為，上訴人即執票人
      自不負證明關於系爭支票給付原因之責任；反之，被上訴
      人甲○○（即票據債務人）既抗辯上訴人之父曾義豐係無
      對價取得系爭支票一節，即應由被上訴人甲○○就此負舉
      證之責任。從而，被上訴人甲○○辯稱其已為票據法第十
      四條第二項對價關係之抗辯，自應由上訴人即執票人舉證
      證明以何對價關係取得系爭支票，然上訴人迄未證明以何
      對價關係取得系爭支票，而系爭支票係上訴人之前手被上
      訴人乙○○向被上訴人甲○○借用，上訴人之前手被上訴
      人乙○○對被上訴人甲○○既無權利可行使，上訴人亦不
      能取得任何權利云云，即無可採。
（五）復查，被上訴人甲○○抗辯系爭支票係上訴人之前手即被
      上訴人乙○○所借用一節，為被上訴人乙○○所不爭執，
      固堪信為真實。然被上訴人甲○○同時抗辯系爭支票係上
      訴人之父曾義豐向被上訴人乙○○所借用而無對價取得一
      節，則為上訴人所否認，揆諸上開說明，被上訴人甲○○
      就此抗辯（即上訴人之父曾義豐係無對價取得系爭支票之
      抗辯）自應負舉證之責。經查：
    (一)被上訴人乙○○雖陳稱系爭支票連同票號AR0000000、AR0
      000000號支票三紙均係上訴人之父曾義豐向伊借用，嗣後
      伊與上訴人之父曾義豐合夥投資之建築事業經結算結果，
      每人應分得3,862,450元盈餘，惟因上訴人之父曾義豐已
      於94年3月15日先分得2,742,450元，剩餘1,120,000元，
      而上訴人之父曾義豐向伊借用之票號AR0000000、AR00000
      00號，面額分別為1,000,000元、370,000元之支票共1,37
      0,000元已兌現，故上訴人之父曾義豐係無對價取得系爭
      支票，且尚應返還伊250,000元云云。
    (二)然查，上訴人之父曾義豐與被上訴人乙○○確有合夥投資
      建築事業，且有獲利可分配盈餘，固為兩造所不爭執。然
      上訴人之父曾義豐與被上訴人乙○○合夥投資之建築事業
      是否曾經結算？是否已結算完畢？結算之盈餘、應如何分
      配？被上訴人乙○○自始至終均未舉證加以證明，並自承
      合夥資料已散佚（參被上訴人於原審之九十七年三月十二
      日陳報狀，見原審卷P.131），則被上訴人乙○○所陳其
      與上訴人之父曾義豐之合夥事業已結算完畢，並已將全部
      盈餘分配予上訴人之父曾義豐等情，即難遽以憑採。
    (三)再被上訴人乙○○雖提出系爭支票存根影本欲證明系爭支
      票係上訴人之父曾義豐所借用，然被上訴人乙○○所提出
      之系爭支票存根影本雖載有「曾義豐借」等字，然上訴人
      已否認上開系爭支票存根影本所載「曾義豐借」等字係上
      訴人之父曾義豐所簽署，且觀諸上訴人於原審所提出之上
      訴人之父曾義豐參與選舉之選舉文宣親筆簽名亦與上開系
      爭支票存根影本所載「曾義豐借」字跡明顯不符，況被上
      訴人乙○○自始至終亦未主張上開系爭支票存根影本所載
      「曾義豐借」字跡係上訴人之父曾義豐所簽署，顯然上開
      系爭支票存根影本所載「曾義豐借」字跡應非上訴人之父
      曾義豐所簽署，而係被上訴人乙○○所自行註記。而上開
      系爭支票存根影本所載「曾義豐借」字跡倘確係被上訴人
      乙○○所自行註記，則上開系爭支票存根本即為被上訴人
      所保管，自有可能於原審提出影本前之任何時間加以註記
      。據此，上開系爭支票存根影本所載「曾義豐借」字跡既
      無法證明係上訴人之父曾義豐所簽署，而無論上開系爭支
      票存根影本所載「曾義豐借」字跡是否係被上訴人乙○○
      所自行註記或於何時註記，自均無法證明系爭支票係上訴
      人之父曾義豐向被上訴人乙○○借用之事實。況證人郭素
      真亦證述：「（曾義豐本身是否有在用支票？）很久以前
      有，但是後來沒有在用。（曾義豐曾使用之支票是否曾列
      為拒絕往來戶過？）不曾。（曾義豐是否拿自己票向你借
      過錢？）有，他常常以票跟我調現。（請證人確認既然曾
      義豐很久沒有用票，為何又常常以票跟你調現？）九十四
      年間曾義豐生病，就幾乎沒有在用票，後來他拿乙○○之
      票來跟我調現。（曾義豐用票跟調現外，是否也會用票作
      生意使用？）也會。（曾義豐很久沒有用票是生病以後？
      ）是生病以後就沒有再用票了，生病以前如何使用票據我
      也不清楚」等情（參原審九十七年三月二十五日言詞辯論
      筆錄），足證上訴人之父曾義豐確長期使用支票，且常以
      本人之支票向證人郭素真調現，亦未曾被拒絕往來，而迄
      至死亡前罹癌後始未再使用支票，自無向被上訴人乙○○
      借用支票調現之動機與必要。
    (四)又被上訴人乙○○雖辯稱系爭支票初係上訴人之父曾義豐
      所借用，然又於原審卻又自認：「我跟曾義豐合作之建案
      系有賺錢，所賺錢經分配有把錢匯入曾義豐之戶頭．．．
      最後只剩一間房子沒有出售，曾義豐因為病重希望我提前
      結算，我們那時候是以一千二百萬做為該棟房屋出售之價
      值暫時為結算，待房屋實際出售後再多退少補，所以我才
      簽發三張支票（連本案之系爭支票）交付曾義豐，後來在
      他還沒有過世前這棟房子賣掉了，實際只賣了八百八十萬
      元。結算結果他必須要退還我款項．．．所以曾義豐必須
      要再退還我錢」等語（參原審九十六年十月十五日言詞辯
      論筆錄），業已自認系爭支票係結算合夥事業盈餘之暫分
      配款，而非借款；證人蔡仁堅亦證述：「我知道曾義豐及
      乙○○有合作一件建案。（建案之出資及結算是否清楚？
      ）我都沒有涉入，但是曾義豐在九十四年下半年因為有癌
      症．．．我曾經在探視曾義豐時洽好乙○○也去探視曾義
      豐，我有聽到他們二人在討論錢之事情，我所看到及聽到
      的是他們合作關良好，曾義豐偶爾也會提，據我所知是投
      資關係而不是誰欠誰。就我所知實際執行是乙○○，曾義
      豐有說乙○○把建案成本控制得很好，最後可能有餘屋、
      稅金等問題．．．（是否知悉曾義豐持票原因．．．？）
      ．．．他跟乙○○建案雖然尚未完工，但因他時間不多有
      意與乙○○提前結算，據我所知這張支票是因為他們暫時
      結算後之產物」等情（參原審九十六年十月十五日言詞辯
      論筆錄），核與被上訴人乙○○自認系爭支票係結算合夥
      事業盈餘之暫分配款，而非借款之事實相符。按自認之撤
      銷，除別有規定外，以自認人能證明與事實不符或經他造
      同意者，始得為之，民事訴訟法第二百七十九條第三項定
      有明文。查被上訴人乙○○已自認系爭支票係結算合夥事
      業盈餘之暫分配款，而非借款之事實，復未能證明上開自
      認與事實不符，自無從撤銷，而堪予認定。
    (五)再查，被上訴人乙○○自認系爭支票係結算合夥事業盈餘
      之暫分配款，而非借款之事實，已詳如上述，惟被上訴人
      乙○○同時辯稱系爭支票係就所剩一間尚未售出之房屋暫
      以一千二百萬元出售價值作為結算合夥事業盈餘之暫分配
      款，惟嗣後該房屋實際只賣了八百八十萬元云云。然查，
      被上訴人乙○○雖確曾將合夥事業最後所剩之一間房屋以
      八百八十萬元出售，已據證人郭素真到庭證述：「（曾義
      豐是否有跟乙○○有共同合作建案？）我一開始不知道，
      直到曾義豐生病時，因為我也是從事房地產生意，有一天
      他跟我說香山有一間房子要賣，我問他怎麼會有房子要賣
      ，他才說他跟乙○○合作建案，現在剩下一間房子要賣。
      有一天我打電話給曾義豐，說有客人要看房子，我現在帶
      客人去看方便嗎？他叫我等一下他要跟乙○○確認，後來
      他跟我說不用了，房子乙○○已經賣掉了，我有問他房子
      賣多少價金，他跟我說新台幣捌佰捌拾萬元」等情屬實（
      參原審九十七年三月二十五日言詞辯論筆錄），固堪信為
      真實。然被上訴人乙○○同時所辯系爭支票係就所剩一間
      尚未售出之房屋暫以一千二百萬元出售價值作為結算合夥
      事業盈餘之暫分配款一節，則自始至終未舉證以實其說，
      證人郭素真亦證述：「（曾義豐與乙○○合作建案如何結
      算，你是否清楚？）我都不清楚」等情，亦無從證明被上
      訴人乙○○之上開主張為真實。至證人蔡仁堅雖證述：「
      據我所知這張支票是因為他們暫時結算後之產物，應該是
      乙○○有將款項多算給曾義豐，所以曾義豐認為這張票是
      多算，應該還給乙○○」云云，然觀諸證人蔡仁堅之上開
      證述，顯然僅係證人蔡仁堅之個人臆測之詞，亦尚難遽以
      採信。況對照證人蔡仁堅、郭素真分別證述：「我清楚記
      憶曾義豐親口告訴我，這張票他要還給乙○○。在曾義豐
      過世時他與乙○○之債權債務是否結清我不清楚。我想曾
      義豐同居人郭素貞對於雙方之債權債務應該會比較清楚。
      ．．．（是否知道乙○○幫曾義豐代辦選舉事宜，曾義豐
      尚積欠代辦費用？）我知道，這個選舉我有一些涉入．．
      ．那次選舉很忙，很多費用都沒有詳細計算，後來在選舉
      結束後我有聽到乙○○告訴我說選舉費用都是他在支出，
      乙○○曾經告訴我金額，但時間太久詳細金額我不記得．
      ．．後來在曾義豐病重之時，我又有聽到乙○○說這些費
      用不知該怎麼辦」（參原審九十六年十月十五日言詞辯論
      筆錄證人蔡仁堅之證述）；「（是否知悉曾義豐及乙○○
      建案結算情形如何？）建案是已結案，但是結算情形我不
      清楚，我知道後來曾義豐生病期間剛好要選國代，但他常
      要進出醫院，都是乙○○在幫他在處理競選之事，錢也是
      乙○○在出的，我曾經有問曾義豐說錢怎麼辦，他說他出
      院回家後會跟乙○○處理。但是後來還沒有出院前他就去
      世了。 ．．．（曾義豐是否曾說過有乙○○之票？）他
      們二個人感情非常好，曾義豐有跟我說等他回家會跟乙○
      ○算，該給乙○○的錢他回家後會還他。（曾否聽過曾義
      豐說他持有乙○○之票？）我沒有聽過」（參原審九十七
      年三月二十五日言詞辯論筆錄證人郭素真之證述）等情，
      顯然證人蔡仁堅證述：「我清楚記憶曾義豐親口告訴我，
      這張票他要還給乙○○」一節，自不能排除係上訴人之父
      曾義豐欲與被上訴人乙○○處理選舉時被上訴人乙○○墊
      支之選舉費用，而欲以系爭支票作為清償被上訴人乙○○
      代墊之選舉費用之可能，然未及將系爭支票交付作為清償
      被上訴人乙○○代墊之選舉費用時即已死亡。參以被上訴
      人乙○○已自認系爭支票係結算合夥事業盈餘之暫分配款
      ，而非借款之事實，並抗辯稱上訴人之父曾義豐尚未清償
      其代墊支之選舉費用七十八萬餘元等情，尤足堪認證人蔡
      仁堅證述：「我清楚記憶曾義豐親口告訴我，這張票他要
      還給乙○○」一節，應確係指上訴人之父曾義豐臥病死亡
      前欲以系爭支票作為清償被上訴人乙○○代墊之選舉費用
      ，然未及將系爭支票交付作為清償被上訴人乙○○代墊之
      選舉費用時即已死亡，更足認上訴人之父曾義豐取得系爭
      支票絕非無對價取得，否則又如何欲將系爭支票作為「清
      償」其前手即被上訴人乙○○代墊之選舉費用。據此，上
      訴人之父曾義豐取得系爭支票既非無對價取得，縱然上訴
      人之父曾義豐仍有積欠被上訴人乙○○代墊支之選舉費用
      尚未清償，惟核亦係屬執票人即上訴人繼承其父曾義豐之
      權利義務關係後與前手即被上訴人乙○○間之抗辯事由，
      揆諸首開說明，發票人即被上訴人甲○○仍不得執以對抗
      執票人即上訴人。
    (六)末查，被上訴人乙○○初始亦另辯稱系爭支票係與票號AR
      0000000、AR0000000號，面額分別為1,000,000元、370,0
      00元之支票同時交付上訴人之父曾義豐，並均已兌現，其
      中票號AR0000000號面額1,000,000元支票係證人郭素真兌
      現云云。然票號AR0000000號面額1,000,000元之支票乃於
      「提示時」即因被上訴人甲○○之系爭支票存款帳戶已列
      拒絕往來而遭受退票處理，有台灣中小企業銀行新竹分行
      96年8月9日96新竹字第00517號函在卷可證（參原審卷P.6
      5，至上開函件檢附之支票影本則誤附與本件無關之票號
      AR0000000號面額100,000元支票影本）。迨原審提示上開
      台灣中小企業銀行新竹分行函覆後，被上訴人乙○○始改
      辯稱票號AR0000000號面額1,000,000元支票係證人郭素真
      持有遭退票後來找伊，伊即拿現金1,000,000元給證人郭
      素真，證人郭素真則將該退票支票交給伊云云（參原審九
      十六年十月十五日言詞辯論筆錄），惟嗣後證人郭素真則
      證稱：「（曾義豐是否曾持有甲○○所簽發，經由乙○○
      背書卷附之系爭3紙支票（票號AR0000000，面額100萬元
      、AR0000000，面額100萬元、AR0000000號，面額37萬元
      ），原因為何？我不知道。（提示本案系爭支票及面額三
      十七萬支票影本，有何意見？）曾義豐確實持有乙○○之
      支票，但持有幾張我不知道，但曾義豐曾經拿二張跟我調
      現，金額都是新台幣壹佰萬元整，我跟他說我手邊沒有那
      多現款，我只調壹百萬現款借他，他有交給我一張壹佰萬
      元之支票。票是甲○○簽發乙○○背書之支票，我提示後
      有領到壹佰萬現款。（壹佰萬元之支票是否有被退票？）
      沒有，我提示兌領有領到壹佰萬元現款。．．．（提示台
      灣中小企銀之函文並告以要旨，有何意見？）這壹佰萬元
      我是將票軋進去，有領到錢。我印象中那壹佰萬元之票付
      款行是一信不是中小企銀，發票人是乙○○或是甲○○我
      沒有印象」等情，揆諸證人郭素真之證述，證人郭素真非
      但未曾持票號AR0000000號面額1,000,000元支票提示遭退
      票，亦未曾持上開遭退票後之票號AR0000000號面額1,000
      ,000 元支票找被上訴人乙○○，更未從被上訴人乙○○
      處取得現金1,000,000元後，再將上開遭退票之票號AR000
      00 00號面額1,000,000元支票交給被上訴人乙○○，而係
      上訴人之父曾義豐另外持被上訴人甲○○簽發、被上訴人
      乙○○背書（或發票人為被上訴人乙○○），付款人為一
      信之面額1,000,000元支票向證人郭素真調現，且證人郭
      素真持該支票直接提示兌現，明顯與被上訴人乙○○上開
      所辯完全不符，更足徵被上訴人乙○○與上訴人之父曾義
      豐彼此間之票據債權債務關係複雜，非僅有系爭支票與票
      號AR0000000、AR0000000號支票之往來。再證人郭素真為
      上開證述後，被上訴人乙○○乃又當庭改稱：「另外那一
      張壹佰萬元之票，是軋進去之後被銀行退票，曾義豐拿退
      票來找我，請我幫忙，我另外又開以我名義簽發付款行為
      一信金額壹佰萬元之票給他。這張票就是證人郭素真領到
      的票」云云，被上訴人訴訟代理人亦當庭陳明會補正提出
      證人郭素真提示兌領之資料，然迄至本院辯論終結前，被
      上訴人猶未提出證人郭素真提示兌領上開支票之相關證據
      ，故被上訴人乙○○此部分所辯，亦無足憑採。況被上訴
      人乙○○縱然能提出證人郭素真提示兌領支票之相關證據
      ，充其量亦僅能證明上訴人之父曾義豐曾另外持被上訴人
      乙○○簽發付款人為一信之面額1,000,000元支票向證人
      郭素真調現，猶尚不足以證明上開證人郭素真提示兌現之
      支票係上訴人之父曾義豐持上開遭退票之票號AR0000000
      號面額1,000,000元支票向被上訴人乙○○所換回。
    (七)綜據上述，本件上訴人係依票據債權之法律關係訴請被上
      訴人甲○○給付票款，上訴人即執票人自不負證明關於系
      爭支票給付原因之責任；反之，被上訴人甲○○（即票據
      債務人）既抗辯系爭支票係上訴人之前手即被上訴人乙○
      ○所借用，而上訴人之父曾義豐再向被上訴人乙○○借用
      ，上訴人之父曾義豐係無對價取得系爭支票等情，即應由
      被上訴人甲○○就此負舉證之責任，然揆諸上開認定，被
      上訴人甲○○非但無法舉證證明系爭支票係上訴人之父曾
      義豐向被上訴人乙○○所借用，而無法證明上訴人之父曾
      義豐係無對價取得系爭支票；甚且被上訴人乙○○亦自認
      系爭支票係結算合夥事業盈餘之暫分配款，而非借款之事
      實；且上訴人之父曾義豐與被上訴人乙○○合夥之建築事
      業是否已結算完畢，上訴人之父曾義豐有無溢分取得盈餘
      分配款，被上訴人乙○○均無法提出任何事證，亦不足以
      證明上訴人之父曾義豐取得之系爭支票係溢分取得之盈餘
      分配款；況依前述，上訴人之父曾義豐於死亡前尚有積欠
      被上訴人乙○○代墊之選舉費用七十八萬餘元，故上訴人
      之父曾義豐死亡前向證人蔡仁堅所陳述要將系爭支票還給
      被上訴人乙○○等語，應係指上訴人之父曾義豐欲以系爭
      支票作為清償被上訴人乙○○代墊之選舉費用，然未及將
      系爭支票交付作為清償被上訴人乙○○代墊之選舉費用時
      即已死亡，再參以上訴人之父曾義豐係罹癌死亡，死亡前
      必有一段期間身心俱痛苦不堪，而對照系爭支票發票日為
      94年11月30日，上訴人之父曾義豐則係94年12月11日死亡
      ，此期間僅短短十二日，自難期上訴人之父曾義豐尚有餘
      力處理系爭支票問題，此亦核與證人郭素真證述:「建案
      是已結案，但是結算情形我不清楚，我知道後來曾義豐生
      病期間剛好要選國代，但他常要進出醫院，都是乙○○在
      幫他在處理競選之事，錢也是乙○○在出的，我曾經有問
      曾義豐說錢怎麼辦，他說他出院回家後會跟乙○○處理。
      但是後來還沒有出院前他就去世了」等情相符，自難認上
      訴人父曾義豐死亡前未及交待、處理系爭支票，即認上訴
      人之父曾義豐就系爭支票無票據權利可資行使，況上訴人
      或上訴人之父曾義豐本即無不負證明關於系爭支票給付原
      因之責任，自亦不得因上訴人始終未能舉證證明有何原因
      關係債權權利可資行使（上訴人本即係以執有系爭支票為
      證明之票據債權關係請求給付票款，自無所謂未舉證證明
      有何票據債權可言），即認上訴人或上訴人之父曾義豐無
      任何票據權利可資行使。綜上，被上訴人甲○○既無法舉
      證證明上訴人之父曾義豐係無對價取得系爭支票，則其抗
      辯上訴人之父曾義豐係無對價取得系爭支票，即無從採認
      ，上訴人依票據債權之法律關係請求被上訴人甲○○給付
      系爭支票票款，即非無據。
（六）復按，票據為提示證券，付款請求權之行使，須以提示之
      方法為之，故支票執票人所為提示，應視為執票人行使請
      求權之意思通知，具有中斷時效之效力，有最高法院五十
      六年台上字第二四七四號判例要旨及七十一年台上字第四
      一０五號、七十一年台上字第一二五號、七十年台上字第
      二一一九號判決要旨可資參照。被上訴人雖以最高法院五
      十六年台上字第二四七四號判例之原判決理由謂：「．．
      ．但此項提示，能否視為上訴人行使請求權之意思通知，
      具有中斷時效之效力？即尚非無推求之餘地」，而認上開
      判例並非採十分肯定之見解，然最高法院五十六年台上字
      第二四七四號判例之原判決理由雖如上，惟最高法院所採
      之判例「要旨」係依原判決理由直接採認肯定之見解為：
      「支票執票人所為之提示，雖已逾票據法所規定之提示期
      限，但此項提示，仍應視為執票人行使請求權之意思通知
      ，具有中斷時效之效力」，故被上訴人認上開判例並非採
      十分肯定之見解，即無足採。況本院就此部分，亦採認與
      上開最高法院判例要旨為相同之見解。據此，上訴人於95
      年11月15日即向付款人提示系爭支票遭退票，距系爭支票
      發票日94年11月30日尚未逾一年，自應視為行使請求權之
      意思通知，依民法第一百二十九條第一項第一款之規定，
      即具有中斷時效之效力，又上訴人於95年11月15日向付款
      人提示系爭支票遭退票後，即於六個月內即95年12月8日
      向本院聲請對被上訴人發支付命令，嗣經本院依上訴人之
      聲請對被上訴人核發支付命令，旋被上訴人於法定期間內
      提出異議，而視為起訴，故上訴人對系爭支票發票人即被
      上訴人甲○○之票據債權請求權消滅時效已因上訴人之「
      請求」而中斷，被上訴人甲○○猶抗辯上訴人對其之票款
      請求權已罹於消滅時效，而拒絕給付，自屬無據。
（七）末按，在票據上簽名者，依票上所載文義負責；發票人應
      照支票文義擔保支票之支付；又執票人向支票債務人行使
      追索權時，得請求自為付款提示日起之利息，如無約定利
      率者，依年利六釐計算，票據法第五條第一項、第一百二
      十六條、第一百三十三條分別定有明文。查被上訴人甲○
      ○既為系爭支票之發票人，自應依支票上所載文義負責。
      從而，上訴人依票據債權之法律關係，請求被上訴人甲○
      ○給付系爭支票票款1,000,000元，及自系爭支票付款提
      示日即95年11月15日起至清償日止，按年息百分之六計算
      之利息，自洵屬有據，應予准許。至上訴人逾上開部分之
      請求，則不應准許（按即上訴人請求被上訴人乙○○連帶
      給付系爭支票票款及自系爭支票付款提示日即95年11月15
      日起至清償日止，按年息百分之六計算之利息部分，已因
      上訴人已喪失對發票人以外之前手即被上訴人乙○○之追
      索權，且上訴人對發票人以外之前手即被上訴人乙○○之
      追索權，已罹於時效而消滅，被上訴人乙○○拒絕給付）
      。原判決就上開應准許部分，駁回上訴人之請求，尚有
      違誤，上訴論旨指摘該部分原判決為不當，求予廢棄，非
      無理由，爰由本院廢棄該部分原判決，改判命被上訴人甲
      ○○如數給付；至原判決駁回上訴人逾上開部分之請求，
      理由雖有未當，惟結論並無不合，仍應予維持，上訴論旨
      指摘原判決關此部分為不當，聲明廢棄改判，為無理由，
      應予駁回。
（八）本件事證已臻明確，兩造其餘攻擊或防禦方法及所用之證
      據，經核均與判決結果不生影響，自無庸逐一詳細論列，
      附此敘明。
四、據上論結，本件上訴為一部有理由，一部無理由，依民事訴
    訟法第四百三十六條之一第三項、第四百四十九條第二項、
    第四百五十條、第七十九條，判決如主文。
中    華    民    國  98  年    1    月  21  日
                              臺灣新竹地方法院民事第二庭
                                  審判長法  官  王銘勇
                                        法  官  林昌義
                                        法  官  汪銘欽
以上正本證明與原本無異。
本判決不得上訴。
中    華    民    國  98  年    1    月  21  日
                                        書記官  巫芳瑩


司法院資訊處製作；財團法人民間司法改革基金會備份。
